【裁判字號】    97,易,998
【裁判日期】    970703
【裁判案由】    詐欺
【裁判全文】
臺灣彰化地方法院刑事判決               97年度易字第998號
公  訴  人  台灣彰化地方法院檢察署檢察官
被      告  甲○○
上列被告因詐欺案件，經檢察官聲請簡易判決處刑（97年度偵字
第3124號），本院彰化簡易庭認不宜逕以簡易判決處刑（97年度
彰簡字第569號），改依通常程序審理，本院依簡式審判程序判
決如下：
    主  文
甲○○幫助意圖為自己不法之所有，以詐術使人將本人之物交付
，處有期徒刑參月，如易科罰金，以新台幣壹仟折算壹日。
    事  實
一、甲○○依一般社會生活之通常經驗，能預見金融機構帳戶係
    個人理財之重要工具，為個人財產、信用之表徵，而交付金
    融機構帳戶之存摺及提款卡予姓名、年籍不詳之他人使用，
    將可能被該人或其所屬之犯罪集團用於掩飾身份、避免警方
    查緝，以及便利實施財產犯罪，惟仍基於幫助詐欺取財之不
    確定故意，於民國96年5月初某日，自報紙刊登之分類廣告
    得知姓名年籍均不詳綽號「小陳」（下稱小陳）之成年男子
    ，可為債信不良之人代辦銀行貸款，即與之聯絡，隨後與小
    陳相約在台中市○○路之某便利商店前，將其台灣郵局股份
    有限公司花壇郵局（下稱花壇郵局）帳號00000000000000號
    帳戶之存摺、金融卡、印章交予小陳，並告以提款卡密碼，
    嗣後小陳將上開帳戶之資料轉交予不詳之詐欺集團，該集團
    成員即基於意圖為自己不法所有之詐欺犯意，於96年5月23
    日撥打電話予乙○○，先後佯稱係中華電信公司員工、台北
    地檢署楊明義檢察官，因乙○○之個人資料遭人冒用，故需
    將帳戶內之存款匯入指定帳戶內代為保管云云，乙○○不疑
    有他而陷於錯誤，乃依指示於同日12時30分許，匯款新台幣
    （下同）35萬元至上開甲○○帳戶內。嗣乙○○發覺受騙，
    經報警處理後，循線查悉上情。
二、案經高雄市政府警察局移送台灣高雄地方法院檢察署呈請台
    灣高等法院檢察署令轉台灣彰化地方法院檢察署檢察官聲請
    簡易判決處刑。
    理  由
一、本件被告甲○○所涉係死刑、無期徒刑、最輕本刑為3年以
    上有期徒刑或高等法院管轄第一審案件以外之罪，並於本院
    行準備程序時就被訴事實為有罪之陳述，本院合議庭依刑事
    訴訟法第273條之1規定，經評議結果，裁定改由受命法官獨
    任行簡式審判程序，合先敘明。
二、上開犯罪事實，業據被告甲○○於本院審理中坦承不諱，核
    與證人即被害人乙○○於警詢中證述之情節相符，並有上開
    帳戶開戶基本資料、歷史交易清單、被害人乙○○匯款至上
    開帳戶之台北富邦銀行匯款委託書在卷可稽，堪認被告之自
    白與事實相符，可資採信。按金融存款帳戶，事關存戶個人
    財產權益之保障，與存戶之印鑑章、金融卡結合，其專屬性
    、私密性更高，除非本人或與本人具密切之關係者，難認有
    何理由可自由流通使用該存摺、印章、金融卡，一般人亦均
    有應妥為保管存摺、金融卡，以防止被他人冒用之認識，縱
    有特殊情況偶有將存摺、金融卡交付他人之需，亦必深入瞭
    解其用途後再行提供，恆係吾人日常生活經驗與事理；且金
    融帳戶為個人理財之工具，申請開設金融帳戶並無任何特殊
    限制，一般人皆能以存入最低開戶金額之方式申請開戶，亦
    可在不同之金融機構申請多數存款帳戶使用，並無何困難，
    此乃眾所週知之事實，則依一般人之社會生活經驗，苟見非
    親非故之人不以自己名義申請開戶，反而向他人蒐集金融機
    構帳戶供己使用，衡情當知悉蒐集金融帳戶者係將所蒐集之
    帳戶用於從事財產犯罪，避免揭露自己身分。被告明知存摺
    、金融卡密碼、金融卡、印章等有關個人財產、身分之物，
    淪於不明人士手中，極易被利用為財產犯罪之工具，竟將存
    摺等物交予身分來歷不明之人，顯然對於該帳戶將作為不法
    使用，有所認知。本件事證已臻明確，被告犯行足堪認定。
三、核被告所為，係犯刑法第339條第1項、第30條第1項之幫助
    詐欺取財罪。被告以幫助他人犯罪之不確定故意，而參與實
    施詐欺罪犯罪構成要件以外之行為，為幫助犯，得按正犯之
    刑減輕其刑。爰審酌被告素行尚佳，並無前科，坦承犯行，
    態度尚可，然輕易將其帳戶資料交予不熟識且無專業背景之
    人，且被告亦曾因友人販賣帳戶案件為警追查而深知帳戶交
    予他人供作犯罪之用可能性極高，仍交付帳戶予小陳，造成
    被害人財產重大損失等一切情狀，量處如主文所示之刑，並
    諭知易科罰金之折算標準。
據上論斷，應依刑事訴訟法第452條、第273條之1第1項、第299
條第1項前段，刑法30條第1項前段、第2項、第339條第1項、第
41條第1項前段，刑法施行法第1條之1，判決如主文。
本案經檢察官蔡明達到庭執行職務
中    華    民    國    97    年    7     月    3     日
                  刑事第六庭    法      官  林欣苑
以上正本證明與原本無異。
如不服本判決，應於判決送達後10日內，向本院提出上訴書狀，
上訴書狀應「敘述具體上訴理由」，並按他造當事人之人數附繕
本。「切勿逕送上級法院」。
告訴人或被害人對於判決如有不服具備理由請求檢察官上訴者，
其上訴期間之計算係以檢察官收受判決正本之日期為準。
中    華    民    國    97    年    7     月    3     日
                                書  記  官  楊筱惠
附錄本案論罪科刑法條全文：
中華民國刑法第339條
（普通詐欺罪）
意圖為自己或第三人不法之所有，以詐術使人將本人或第三人之
物交付者，處5年以下有期徒刑、拘役或科或併科1千元以下罰金
。
以前項方法得財產上不法之利益或使第三人得之者，亦同。
前二項之未遂犯罰之。


司法院資訊處製作；財團法人民間司法改革基金會備份。
